【裁判字號】    98,易,490
【裁判日期】    990105
【裁判案由】    詐欺
【裁判全文】
臺灣雲林地方法院刑事判決               98年度易字第490號
公  訴  人  臺灣雲林地方法院檢察署檢察官
被      告  乙○○
上列被告因詐欺案件，經檢察官提起公訴（98年度偵續字第47號
），被告於準備程序進行中，就被訴事實為有罪之陳述，本院依
簡式審判程序審理，判決如下：
    主  文
乙○○連續犯詐欺取財罪，處有期徒刑壹年，減為有期徒刑陸月
，如易科罰金，以銀元參佰元即新臺幣玖佰元折算壹日。
    事  實
一、乙○○與甲○○有生意往來之關係，詎甲○○於民國91年1
    月21日、22日某時，以電話匯款方式，自其所有設於上海匯
    豐銀行帳號為：000-000000-000號帳戶內，分別匯款美金60
    00元貨款至乙○○所開設之Buffalo Bill Company LTD. 公
    司設於香港匯豐銀行帳號：000-000000-000號帳戶內時，在
    旁之乙○○竟暗自記住甲○○上開帳戶之帳號及密碼。嗣乙
    ○○竟基於意圖為自己不法所有之概括犯意，未經甲○○允
    許，連續於91年1 月24日、25日、29日某時，在不詳地點，
    撥打電話至上海匯豐銀行，佯裝係甲○○上開帳戶之合法使
    用權人，並告知上海匯豐銀行職員甲○○上開帳戶之帳號及
    密碼後，使該銀行職員陷於錯誤而自甲○○上開銀行帳戶內
    各轉帳6000元美金至乙○○所有公司之上開帳戶內，合計3
    次共轉帳美金18000 元。嗣甲○○發現其銀行帳戶內存款不
    翼而飛，經調閱匯款單等交易紀錄，始查悉上情。
二、案經甲○○訴請臺灣雲林地方法院檢察署檢察官偵查起訴。
    理  由
甲、程序部分：
    被告乙○○所犯係死刑、無期徒刑、最輕本刑為3 年以上有
    期徒刑以外之罪，其於準備程式就前揭被訴事實為有罪之陳
    述，經告知簡式審判程式之旨，並聽取其與公訴人之意見後
    ，本院合議庭認無不得或不宜改依簡式審判程式進行之處，
    爰依刑事訴訟法第273 條之1 第1 項、第284 條之1 ，裁定
    由受命法官獨任進行簡式審判程式。
乙、實體部分：
一、上揭犯罪事實，業據被告乙○○於偵查、本院審理中坦承不
    諱，核與告訴人甲○○、告訴代理人丙○於檢察官訊問時指
    訴之情節大致相符，並有告訴人甲○○上開帳戶歷史交易明
    細、被告乙○○出具之道歉函各1 紙附卷可憑，足認被告自
    白與事實相符，本案事證明確，被告犯行堪以認定，應依法
    論科。
二、新舊法比較：
(一)、被告行為後，刑法業於94年1 月7 日修正，2 月2 日公布，
    於95年7 月1 日施行，其中刪除刑法第56條，修正刑法第2
    條、第25條、第26條、第28條、第33條、第55條規定。按行
    為後法律有變更者，適用行為時之法律，但行為後之法律有
    利於行為人者，適用最有利於行為人之法律，現行刑法第2
    條第1 項定有明文。此條規定乃與刑法第1 條罪刑法定主義
    契合，而貫徹法律禁止溯及既往原則，係規範行為後法律變
    更所生新舊法律比較適用之準據法，是刑法第2 條本身雖經
    修正，但其既屬適用法律之準據法，本身尚無比較新舊法之
    問題，應一律適用裁判時之現行刑法第2 條規定以決定適用
    之刑罰法律，先予說明。又以本次刑法修正之比較新舊法，
    應就罪刑有關之共犯、未遂犯、想像競合犯、牽連犯、連續
    犯、結合犯，以及累犯加重、自首減輕暨其他法定加減原因
    （如身分加減）與加減例等一切情形，綜其全部罪刑之結果
    而為比較，有最高法院95年5 月23日95年度第8 次刑庭會議
    決議意旨可資參照。
(二)、按刑法第339 條第1 項關於詐欺取財罪之規定，法定刑為「
    五年以下有期徒刑、拘役或科或併科一千元以下罰金」，就
    罰金部分，依修正後刑法施行法第1 條之1 ：「中華民國九
    十四年一月七日刑法修正施行後，刑法分則編所定罰金之貨
    幣單位為新臺幣。九十四年一月七日刑法修正時，刑法分則
    編未修正之條文定有罰金者，自九十四年一月七日刑法修正
    施行後，就其所定數額提高為三十倍。但七十二年六月二十
    六日至九十四年一月七日新增或修正之條文，就其所定數額
    提高為三倍」，及修正後刑法第33條第5 款將罰金刑定為「
    新臺幣一千元以上，以百元計算之」等規定，則修正後刑法
    339 條第1 項詐欺取財罪所得科處之罰金刑最高為新臺幣3
    萬元，最低為新臺幣1 千元，惟依被告行為時之刑罰法律，
    即罰金罰鍰提高標準條例第1 條前段規定之提高倍數10倍及
    修正前刑法第33條第5 款規定之罰金最低額為銀元1 元計算
    ，前開詐欺取財罪之罰金刑最高為銀元1 萬元，最低為銀元
    1 元，依現行法規所定貨幣單位折算新臺幣條例第2 條之規
    定換算為新臺幣後，最高額雖與新法同為新臺幣3 萬元，惟
    最低額僅新臺幣3 元，比較修正前、後之刑罰法律，自以修
    正前之法律較有利於被告。
(三)、刑法第56條連續犯之規定，於此次刑法修正時刪除，此刪除
    雖非犯罪構成要件之變更，但顯已影響行為人刑罰之法律效
    果，自屬法律有變更，依新法第2 條第1 項規定，比較新、
    舊法結果，因舊法連續犯以一罪論（裁判上一罪），僅科刑
    上得加重其刑至二分之一，而依新法，應數罪併罰，是比較
    新、舊法之結果，應以舊法較有利於被告。
(四)、綜上所述，依整體比較之結果，以舊法對於被告較為有利，
    爰依修正後刑法第2條第1項前段之規定，適用行為時即修正
    前刑法之相關規定予以處斷。
三、核被告所為，均係犯刑法第339 條第1 項之詐欺取財罪。又
    被告先後3 次詐欺取財之犯行，時間緊接，方法相同，觸犯
    構成要件相同之罪名，顯係基於概括犯意而反覆為之，為連
    續犯，依修正刪除前刑法第56條之規定，應以一罪論，並加
    重其刑，檢察官認應論以數罪併罰，尚有未洽。爰審酌被告
    以暗記被害人甲○○帳戶之帳號及密碼之方式，使銀行職員
    陷於錯誤而自甲○○上開銀行帳戶內各轉帳6000元美金至乙
    ○○所有公司之上開帳戶內，合計3 次共轉帳美金18000 元
    之情節，其犯罪方式嚴重影響社會正常經濟交易安全，造成
    之損害重大，又未能與被害人和解，取得其諒解、犯罪後，
    坦承不諱之犯後態度及其犯罪之動機、目的、手段、生活狀
    況、智識程度等一切情狀，量處如主文所示之刑。另查本件
    被告3 次犯行之犯罪時間均係在96年4 月24日以前，且核無
    中華民國九十六年罪犯減刑條例所定不得減刑之情形，爰依
    同條例第2 條第1 項第3 款、第7 條、第9 條規定，減其宣
    告刑2 分之1 ，且因減刑後，已合於易科罰金之刑度，而併
    諭知易科罰金折算之標準。又本件被告3 次犯行後，刑法第
    41 條 第1 項有關易科罰金之折算標準已於94年2 月2 日修
    正公布，罰金罰鍰提高標準條例第2 條並於95年5 月17日修
    正刪除，均自95年7 月1 日施行，有關易科罰金之折算標準
    ，由修正前銀元1 百元以上3 百元以下（即新臺幣3 百元以
    上9 百元以下折算一日），提高為新臺幣1 千元以上3 千元
    以下折算1 日，新舊法比較結果，以行為時即修正前規定有
    利於行為人，依現行刑法第2 條第1 項前段之規定，應適用
    行為時即修正前刑法第41條第1 項前段、修正刪除前罰金罰
    鍰提高標準條例第2 條、現行法規所定貨幣單位折算新臺幣
    條例第2 條之規定，為諭知易科罰金之折算標準。
據上論斷，依刑事訴訟法第273 條之1 第1 項、第299 條第1 項
前段，刑法第2 條第1 項前段、第339 條第1 項，修正刪除前刑
法第56條，修正前刑法第41條第1 項前段，刑法施行法第1 條之
1 、修正刪除前罰金罰鍰提高標準條例第2 條，現行法規所定貨
幣單位折算新臺幣條例第2 條，中華民國九十六年罪犯減刑條例
第2 條第1 項第3 款、第7 條、第9 條，判決如主文。
本案經檢察官陳詠薇到庭執行職務。
中    華    民    國    99    年    1     月    5      日
                  刑事第三庭  法  官  張文俊
以上正本證明與原本無異。
如不服本判決，應於收受送達後10日內，向本院提出上訴書狀，
並應敘述具體理由；其未敘述上訴理由者，應於上訴期間屆滿後
20日內，向本院補提理由書（均須按他造當事人之人數附繕本）
，「切勿逕送上級法院」。告訴人或被害人如對於本判決不服者
，應具備理由請求檢察官上訴，其上訴期間之計算係以檢察官收
受判決正本之日期為準。
                              書記官  金雅芳
中    華    民    國    99    年    1     月    5      日
附錄本案論罪科刑法條全文：
中華民國刑法第339條第1項
（普通詐欺罪）
意圖為自己或第三人不法之所有，以詐術使人將本人或第三人之
物交付者，處5年以下有期徒刑、拘役或科或併科1千元以下罰金
。

司法院資訊處製作；財團法人民間司法改革基金會備份。
